ACORDAO-COMPLETO-2387618

ACÓRDÃO 11542/2020 ATA 36/2020 - PRIMEIRA CÂMARA

VISTOS, relatados e discutidos estes autos de tomada de contas especial instaurada pelo Fundo Nacional de Desenvolvimento da Educação - FNDE, ante a não comprovação do bom e regular emprego de recursos repassados ao Município de Palmeirândia/MA por força do Convênio 60112/1999, Siafi 371706, cujo objeto era a concessão de apoio financeiro para implementação do Programa de Garantia de Renda Mínima - PGRM,
ACORDAM os Ministros do Tribunal de Contas da União, reunidos em Sessão da 1ª Câmara, diante das razões expostas pelo Relator, em:
9.1. julgar, com fundamento nos arts. 1º, inciso I, 16, inciso III, alíneas "b" e "c", da Lei nº 8.443, de 16 de julho de 1992, c/c os arts. 19 e 23, inciso III, da mesma Lei e com os arts. 1º, inciso I, 209, incisos II e III, 210 e 214, inciso III, do Regimento Interno, as contas irregulares do sr. Danilo Jorge Trinta Abreu, Prefeito Municipal de Palmeirândia/MA na gestão 1997/2000, e condená-lo ao pagamento das quantias discriminadas no quadro a seguir, com a fixação do prazo de quinze dias, a contar da notificação, para comprovar, perante o Tribunal (art. 214, inciso III, alínea "a", do Regimento Interno) , o recolhimento das dívidas aos cofres do Fundo Nacional de Desenvolvimento da Educação - FNDE, atualizadas monetariamente e acrescidas dos juros de mora, calculados a partir das respectivas datas, até as datas dos recolhimentos, na forma prevista na legislação em vigor:
	Data
	Valor (R$) 
	Data
	Valor (R$) 
	Data
	Valor (R$) 

	9/7/1999
	73.500,00
	16/9/1999
	73.500,00
	22/12/1999
	49.000,00

9.2. autorizar, desde logo, nos termos do art. 28, inciso II, da Lei nº 8.443, de 1992, a cobrança judicial das dívidas, caso não atendidas as notificações;
9.3. remeter cópia deste Acórdão à Procuradoria da República no Estado do Maranhão, nos termos do art. 16, § 3º, da Lei 8.443/1992, c/c o § 7º do art. 209 do Regimento Interno do TCU, para adoção das medidas cabíveis.

Tomada de contas especial instaurada cujo objeto era a concessão de apoio financeiro para implementação do Programa de Garantia de Renda Mínima  PGRM

Primeira Câmara

Prefeitura Municipal de Palmeirândia/MA.

3.	Responsável: Danilo Jorge Trinta Abreu, CPF XXX.147.278-XX.

13.1. Ministros presentes: Walton Alencar Rodrigues (Presidente), Benjamin Zymler e Bruno Dantas.
13.2. Ministros-Substitutos presentes: Augusto Sherman Cavalcanti (Relator) e Weder de Oliveira.

AUGUSTO SHERMAN

Cuidam os autos de tomada de contas especial instaurada pelo Fundo Nacional de Desenvolvimento da Educação - FNDE, ante a não comprovação do bom e regular emprego de recursos repassados ao Município de Palmeirândia/MA por força do Convênio 60112/1999, Siafi 371706, cujo objeto era a concessão de apoio financeiro para implementação do Programa de Garantia de Renda Mínima - PGRM.
2.	No que se refere ao conteúdo deste feito, às medidas saneadoras e análises levadas a efeito, assim como quanto às conclusões e propostas de encaminhamento apresentadas pela área técnica desta Casa, adoto como relatório a instrução constante da peça 53, a qual contou com concordância do Diretor-Substituto da Área (peça 54) e do Secretário de Controle Externo Substituto da SecexTCE (peça 55) , passando a transcrevê-la, com os eventuais ajustes de forma julgados pertinentes:
"INTRODUÇÃO
1. Trata-se de Tomada de Contas Especial instaurada pelo Fundo Nacional de Desenvolvimento da Educação (FNDE) , em desfavor do Sr. Danilo Jorge Trinta Abreu, CPF XXX.147.278-XX, ex-Prefeito (Gestão 1997-2000) , em razão de irregularidade na execução e na comprovação da execução dos recursos do Convênio 60112/99, Siafi 371706 (peça 6) , celebrado com a Prefeitura Municipal de Palmeirândia/MA, tendo por objeto a concessão de apoio financeiro para implementação do Programa de Garantia de Renda Mínima-PGRM, visando ao atendimento às famílias que preencheram os requisitos estabelecidos no art. 5°, da Lei 9.533/1997, selecionadas pelo convenente, conforme Plano de Trabalho (peça 3) .
HISTÓRICO
2. O Convênio 60112/99 (Siafi 371706) foi firmado originalmente no valor de R$ 392.000,00, sendo R$ 196.000,00 à conta do concedente e R$ 196.000,00 em ações socioeducativas referentes à contrapartida do convenente, com vigência original estipulada, conforme cláusula terceira, partir da data de sua assinatura, em 28/5/1999, até 31/12/2002, tendo sido dada continuidade à execução do PGRM no exercício de 2000 com a assinatura do Primeiro Termo Aditivo (peça 6, p. 7-13) , no qual foi mantida a obrigatoriedade de o convenente participar, no mínimo, com 50% (cinquenta por cento) do valor do convênio a título de contrapartida. Os recursos foram liberados por meio das seguintes ordens bancárias:

	UG
	GESTÃO
	DOCUMENTO
	EMISSÃO
	VALOR

	153173
	15253
	1999OB060057
	5/7/l999
	73.500,00

	153173
	15253
	1999OB060290
	13/9/l999
	73.500,00

	153173
	15253
	1999OB060848
	17/12/l999
	49.000,00

	SUBTOTAL
	196.000,00

	153173
	15253
	2000OB600284
	30/6/2000
	90.000,00

	153173
	15253
	2000OB600762
	30/6/2000
	90.000,00

	153173
	15253
	2000OB602742
	30/11/2000
	90.000,00

	153173
	15253
	2000OB602743
	30/11/2000
	90.000,00

	SUBTOTAL
	360.000,00

3. Não houve fiscalização in loco do objeto pelo concedente. Consta, na peça 9, cópia juntada do Ofício 001/01, de 2/4/2001, pelo qual o responsável encaminhou o Relatório de Execução Físico e Financeiro relativo aos recursos recebidos no exercício financeiro do ano 2000. Na peça 10, foram juntados os ofícios 8265/2001, de 22/10/2001, e 2953/2002, de 23/4/2002, nos quais foi requerido o envio de documentação complementar, respectivamente, ao Prefeito sucessor e ao responsável.
4. Decorreu em seguida um lapso temporal de mais de dez anos em relação aos fatos geradores para que o município convenente e o responsável pela execução do convênio viessem a ser notificados, em 18/5/2011, por meio dos ofícios constantes da peça 14, a sanar as pendências constatadas na Informação 223/2011-CGT/CGCAP/DIFIN/FNDE/MEC (peça 12) , que cuidou da análise financeira de prestação de contas, resumidas a seguir:
a) ausência de prestação de contas referente ao exercício de 1999, tendo sido requeridos os seguintes documentos:
1. Relatório Anual de Execução Físico-Financeira;
2. extrato bancário evidenciando a movimentação dos recursos;
3. comprovante de restituição de saldo, se houver;
4. parecer conclusivo do Conselho Municipal de Acompanhamento e Avaliação acerca da execução do Programa;
5. comprovação da contrapartida de no mínimo 50% no objeto do convênio em ações socioeducativas (referentes ao exercício de 1999) ;
b) ausência dos extratos bancários e da aplicação no mercado financeiro no período de 30/06/2000 à 31/12/2000 ou até o último pagamento do exercício de 2000, evidenciando a movimentação dos recursos;
c) comprovação da contrapartida de no mínimo 50% no objeto do convênio em ações socioeducativas (referentes ao exercício de 2000) .
5. Conforme consta do Parecer 285/2011-CGT/CGCAP/DIFIN/FNDE/MEC (peça 13) , somente o Prefeito sucessor à época, Sr. Antônio Eliberto Barros Mendes, manifestou-se através do Ofício GP n° 095/2011, de 15/07/2011 (peça 16) , informando sobre o ajuizamento de ação judicial contra o ex-Prefeito, Sr. Danilo Jorge Trinta Abreu.
6. Em nova análise procedida na Informação 25/2016-DIESP/COAPC/CGCAP/DIFIN/FNDE/MEC (peça 17) , registrou-se que restaram pendentes as irregularidades concernentes ao débito relativo ao exercício de 1999, no valor total de R$ 392.000,00, devido à ausência de comprovação das despesas, inclusive da contrapartida, pelo não envio da respectiva prestação de contas, e o débito relativo ao exercício de 2000, pelo valor de R$ 1,60, referente a pagamento indevido de tarifa bancária, tendo sido o responsável e o município convenente comunicados, conforme documentos juntados às peças 20 e 21, sendo que o então Prefeito sucessor, Sr. Nilson Leal Garcia, por meio do Ofício nº 047/Gab/2016, de 7/3/2016 (peça 22) , informou sobre a impossibilidade de apresentação de esclarecimentos adicionais, em face de providências infrutíferas de  localizar documento referente ao convênio, bem como de contatar o ex-Prefeito responsável pela execução.
7. Lavrou-se, então, o Parecer 571/2016/DIESP/COAPC/CGCAP/DIFIN (peça 23) , registrando-se a aprovação parcial com ressalva da prestação de contas, com nova notificação ao responsável, conforme Ofício nº 14596/2016/Diesp/Coapc/Cgcap/Difin-FNDE (peça 24) .
8. No quadro do item 17 do Relatório de TCE 337/2017-DIREC/COTCE/CGCAP/DIFIN-FNDE/MEC (peça 31, p. 5-7) consta a relação das notificações expedidas visando à regularização das contas e/ou ao ressarcimento do dano e, no item 18, o resumo das análises sobre as manifestações apresentadas em resposta às referidas notificações.
9. No Relatório de Tomada de Contas Especial 337/2017 (peça 31) , concluiu-se que o prejuízo importaria no valor apurado de R$ 196.001,60, imputando-se a responsabilidade ao Sr. Danilo Jorge Trinta Abreu, CPF XXX.147.278-XX (Gestão 1997-2000) .
10. O Relatório de Auditoria 378/2018 da Controladoria Geral da União (peça 32) também chegou às mesmas conclusões. Após serem emitidos o Certificado de Auditoria e o Parecer do Dirigente de Controle Interno (peças 33 e 34) , bem como o Pronunciamento Ministerial (peça 35) , o processo foi remetido a este Tribunal.
11. Na primeira intervenção desta Unidade Técnica, instrução inicial de peça 36, foi proposta a citação do responsável pela seguinte irregularidade:
Ocorrência: não comprovação da boa e regular aplicação dos recursos repassados por meio do Convênio 60112/99, Siafi 371706, celebrado entre o Fundo Nacional de Desenvolvimento da Educação (FNDE) e a Prefeitura Municipal de Palmeirândia/MA, tendo por objeto a concessão de apoio financeiro para implementação do Programa de Garantia de Renda Mínima-PGRM, visando ao atendimento às famílias que preencheram os requisitos estabelecidos no art. 5°, da Lei 9.533/1997, selecionadas pelo convenente, conforme Plano de Trabalho;
	Débitos:
	Valor (R$) 
	Data

	73.500,00
	9/7/1999

	73.500,00
	16/9/1999

	49.000,00
	22/12/1999

Conduta: deixar de apresentar a documentação comprobatória da execução das despesas com o Convênio 60112/99 (Siafi 371706) , relativa ao exercício de 1999;
12. O responsável foi citado por meio do Ofício 2833/2018 (peça 43) , AR mão própria em 14/12/2018 (peça 48) , todavia, não apresentou alegações de defesa.
EXAME TÉCNICO
Da validade das notificações
13. Concernente à revelia do responsável, Sr. Danilo Jorge Trinta Abreu, preliminarmente, cumpre tecer breves considerações sobre a forma como são realizadas as comunicações processuais no TCU. A esse respeito, destacam-se o art. 179, do Regimento Interno do TCU (Resolução 155, de 4/12/2002) e o art. 4º, inciso III, § 1º, da Resolução TCU 170, de 30 de junho de 2004, in verbis:
'Art. 179. A citação, a audiência ou a notificação, bem como a comunicação de diligência, far se-ão:
I - mediante ciência da parte, efetivada por servidor designado, por meio eletrônico, fac-símile, telegrama ou qualquer outra forma, desde que fique confirmada inequivocamente a entrega da comunicação ao destinatário;
II - mediante carta registrada, com aviso de recebimento que comprove a entrega no endereço do destinatário;
III - por edital publicado no Diário Oficial da União, quando o seu destinatário não for localizado
 (...) '
'Art. 3º As comunicações serão dirigidas ao responsável, ou ao interessado, ou ao dirigente de órgão ou entidade, ou ao representante legal ou ao procurador constituído nos autos, com poderes expressos no mandato para esse fim, por meio de:
I - correio eletrônico, fac-símile ou telegrama;
II - servidor designado;
III - carta registrada, com aviso de recebimento;
IV - edital publicado no Diário Oficial da União, quando o seu destinatário não for localizado, nas hipóteses em que seja necessário o exercício de defesa.
Art. 4º Consideram-se entregues as comunicações:
I - efetivadas conforme disposto nos incisos I e II do artigo anterior, mediante confirmação da ciência do destinatário;
II - realizadas na forma prevista no inciso III do artigo anterior, com o retorno do aviso de recebimento, entregue comprovadamente no endereço do destinatário;
III - na data de publicação do edital no Diário Oficial da União, quando realizadas na forma prevista no inciso IV do artigo anterior.
§ 1º O endereço do destinatário deverá ser previamente confirmado mediante consulta aos sistemas disponíveis ao Tribunal ou a outros meios de informação, a qual deverá ser juntada ao respectivo processo.
 (...) '.
14. O responsável recebeu os ofícios em mãos (peças 43 e 48) , em endereço obtido em sistemas corporativos do TCU (peça 42) , após insucesso em citá-lo em endereço obtido no sistema CPF da Receita Federal (peças 39-41) 
15. Ao não se manifestar acerca da citação, configurou-se a revelia do responsável, com fulcro no art. 12, § 3º, da Lei n. 8.443/92
16. Nos processos do TCU, a revelia não leva à presunção de que seriam verdadeiras todas as imputações levantadas contra os responsáveis, diferentemente do que ocorre no processo civil, em que a revelia do réu opera a presunção da verdade dos fatos narrados pelo autor. Dessa forma, a avaliação da responsabilidade do agente não pode prescindir da prova existente no processo ou para ele carreada.
17. Ao não apresentar sua defesa, o responsável deixou de produzir prova da regular aplicação dos recursos sob sua responsabilidade, em afronta às normas que impõem aos gestores públicos a obrigação legal de, sempre que demandados pelos órgãos de controle, apresentar os documentos que demonstrem a correta utilização das verbas públicas, a exemplo do contido no art. 93 do Decreto-Lei 200/67: 'Quem quer que utilize dinheiros públicos terá de justificar seu bom e regular emprego na conformidade das leis, regulamentos e normas emanadas das autoridades administrativas competentes'. 
18. Mesmo as alegações de defesa não sendo apresentadas, considerando o princípio da verdade real que rege esta Corte, procurou-se buscar, em manifestações dos responsáveis na fase interna desta Tomada de Contas Especial, se havia algum argumento que pudesse ser aproveitado a seu favor. Todavia, não houve manifestação do responsável na fase interna da TCE.
19. Vale ressaltar que a pretensão punitiva do TCU, conforme Acórdão 1441/2016-TCU-Plenário, que uniformizou a jurisprudência acerca dessa questão, subordina-se ao prazo geral de prescrição indicado no art. 205 do Código Civil, que é de 10 anos, contado da data de ocorrência da irregularidade sancionada, nos termos do art. 189 do Código Civil, sendo este prazo interrompido pelo ato que ordenar a citação, a audiência ou a oitiva do responsável.
20. No caso em exame, ocorreu a prescrição, uma vez que os recursos foram transferidos em 1999 e 2000 (item 2 desta Instrução) e o ato de ordenação da citação ocorreu em 17/7/2018 (peça 38) .
21. Em se tratando de processo em que a parte interessada não se manifestou acerca das irregularidades imputadas, não há elementos para que se possa efetivamente aferir e reconhecer a ocorrência de boa-fé na conduta dos responsáveis, podendo este Tribunal, desde logo, proferir o julgamento de mérito pela irregularidade das contas, conforme nos termos dos §§ 2º e 6º do art. 202 do Regimento Interno do TCU (Acórdão 2064/2011-TCU-Primeira Câmara (relator: Ubiratan Aguiar) , 6182/2011 - TCU - 1ª Câmara (relator: Weber de Oliveira) , 4072/2010 - TCU - 1ª Câmara (Relator: Valmir Campelo) , 1189/2009 - TCU - 1ª Câmara (Relator: Marcos Bemquerer) , 731/2008 - TCU - Plenário (Relator: Aroldo Cedraz) .
22. Dessa forma, o responsável deve ser considerado revel, nos termos do art. 12, §3º, da Lei 8.443/1992, devendo as contas serem julgadas irregulares, condenando-o ao débito imputado na citação.
PROPOSTA DE ENCAMINHAMENTO
23. Diante do exposto, submetem-se os autos, à consideração superior, propondo:
a) considerar revel o Sr. Danilo Jorge Trinta Abreu, CPF XXX.147.278-XX, Prefeito do Município de Palmeirândia/MA na gestão 1997-2000, para todos os efeitos, dando-se prosseguimento ao processo, com fulcro no art. 12, § 3º, da Lei n. 8.443/92;
b) julgar irregulares, nos termos dos arts. 1º, inciso I, 16, inciso III, alínea 'c', § 2º, da Lei 8.443/92 c/c os arts. 19 e 23, inciso III, da mesma Lei, e com arts. 1º, inciso I, 209, inciso III, 210 e 214, inciso III, do Regimento Interno/TCU, as contas do Sr. Danilo Jorge Trinta Abreu, CPF XXX.147.278-XX, Prefeito do Município de Palmeirândia/MA na gestão 1997-2000, condenando-o ao pagamento da importância a seguir especificada, atualizada monetariamente e acrescida dos juros de mora, calculada a partir da data discriminada até a data do efetiva quitação do débito, fixando-lhe o prazo de quinze dias, para que comprove, perante o Tribunal, o recolhimento da referida quantia aos cofres Fundo Nacional de Desenvolvimento da Educação - FNDE, nos termos do art. 23, inciso III, alínea 'a', da citada lei;
Débitos:
	Valor (R$) 
	Data

	73.500,00
	9/7/1999

	73.500,00
	16/9/1999

	49.000,00
	22/12/1999

c) autorizar, desde logo, a cobrança judicial das dívidas, caso não atendidas as notificações, na forma do disposto no art. 28, inciso II, da Lei 8.443/1992;
d) autorizar também, desde logo, se requerido, com fundamento no art. 28, inciso I, da Lei 8.443, de 1992 c/c o art. 217, §§ 1º e 2º do Regimento Interno, o parcelamento da dívida em até 36 parcelas, incidindo sobre cada parcela, corrigida monetariamente, os correspondentes acréscimos legais fixando-lhe o prazo de quinze dias, a contar do recebimento da notificação, para comprovar perante o Tribunal o recolhimento da primeira parcela, e de trinta dias, a contar da parcela anterior, para comprovar os recolhimentos das demais parcelas, devendo incidir sobre cada valor mensal, atualizado monetariamente, os juros de mora devidos, no caso do débito, na forma prevista na legislação em vigor, alertando os responsáveis de que a falta de comprovação do recolhimento de qualquer parcela importará o vencimento antecipado do saldo devedor, nos termos do § 2º do art. 217 do Regimento Interno deste Tribunal;
e) enviar cópia do Acórdão a ser prolatado, bem como do Relatório e do Voto que o fundamentarem à Procuradoria da República no Estado do Maranhão, nos termos do § 3º do art. 16 da Lei 8.443/1992 c/c o § 7º do art. 209 do Regimento Interno do TCU, para adoção das medidas cabíveis;
f) enviar cópia do Acórdão que vier a ser proferido ao Fundo Nacional de Desenvolvimento da Educação - FNDE e ao responsável, para ciência, informando que a presente deliberação, acompanhada do Relatório e do Voto que a fundamentam, está disponível para a consulta no endereço www.tcu.gov.br/acordaos, além de esclarecer que, caso requerido, o TCU poderá fornecer sem custos as correspondentes cópias, de forma impressa."
3.	Em seu pronunciamento regimental, o Ministério Público junto a esta Casa, neste ato representado pelo Procurador Júlio Marcelo de Oliveira, manifestou-se de acordo com a proposta oferecida pela unidade técnica (peça 56) .
É o relatório.

não há.

Procurador Júlio Marcelo de Oliveira.

TOMADA DE CONTAS ESPECIAL. NÃO COMPROVAÇÃO DO BOM E REGULAR EMPREGO DE RECURSOS REPASSADOS POR FORÇA DE CONVÊNIO. PROGRAMA DE GARANTIA DE RENDA MÍNIMA - PGRM. CITAÇÃO. REVELIA. CONTAS IRREGULARES. DÉBITO. PRESCRIÇÃO DA PRETENSÃO PUNITIVA.

TOMADA DE CONTAS ESPECIAL (TCE)

Trata-se de tomada de contas especial instaurada pelo Fundo Nacional de Desenvolvimento da Educação - FNDE, ante a não comprovação do bom e regular emprego de recursos repassados ao Município de Palmeirândia/MA por força do Convênio 60112/1999, Siafi 371706, cujo objeto era a concessão de apoio financeiro para implementação do Programa de Garantia de Renda Mínima - PGRM.
2.	Nos termos do art. 93 do Decreto-Lei 200/1967, quem quer que utilize dinheiros públicos ficará obrigado a justificar seu bom e regular emprego, mediante a apresentação de elementos suficientes e idôneos.
3.	Quanto a isso, segundo dispunham as letras "e" e "g" do item III da Cláusula Segunda do Convênio 60112/1999, na redação a elas conferida pelo Primeiro Termo Aditivo (fls. 8/9, peça 6) , o ente convenente deveria prestar contas do bom e regular emprego dos recursos federais a ele confiados tanto perante o FNDE quanto diante do Tribunal de Contas responsável pelo exame das contas daquele município, sendo que o instrumento teve vigência até 31/12/2002.
4.	No entanto, segundo se depreende dos autos, o sr. Danilo Jorge Trinta Abreu, além de não haver providenciado a prestação de contas dos recursos atinentes ao Convênio 60112/1999 repassados no exercício de 1999, mesmo após ser diligenciado para tanto, também não deixou elementos suficientes para que seu sucessor o fizesse. O sr. Antônio Eliberto Barros Mendes, Prefeito Municipal para o quadriênio  2009/2012, ao ser comunicado das pendências junto ao FNDE, comprovou a adoção de medidas cabíveis com vistas ao resguardo do patrimônio público, por intermédio da apresentação de ação de obrigação de fazer c/c ressarcimento de danos contra seu antecessor, medida considerada suficiente por aquela autarquia para afastar sua responsabilidade solidária quanto aos recursos financeiros tratados nesta TCE, posicionamento que mostra consonância com o entendimento desta Corte consignado nos Acórdão 51/2007-TCU-Primeira Câmara e 1.695/2007 - 2ª Câmara.
5.	Perdurando tal situação mesmo após significativo decurso temporal, a presente TCE foi instaurada, com a responsabilização do sr. Danilo Jorge Trinta Abreu pelo total de recursos federais a ele confiados por força do ajuste em tela no exercício de 1999, e encaminhada a este Tribunal.
6.	Já no âmbito desta Casa, a instrução inicial, a cargo da Secex-TCE (peça 36) , datada de 17/7/2018, concluiu propondo a citação do sr. Danilo Jorge Trinta Abreu, Prefeito Municipal de Palmeirândia/MA quando do recebimento e utilização dos recursos do Convênio 60112/1999 confiados àquele ente federado no exercício de 1999, no valor total de R$ 196.000,00, em razão da não comprovação da boa e regular aplicação de tais importâncias.
7.	Embora citado de forma regular e válida (vide peças 42, 48 e 49) , em plena conformidade com os normativos acerca da matéria, referido responsável permaneceu silente, não oferecendo defesa ou recolhendo o débito a ele imputado, restando, portanto, caracterizada sua revelia, podendo-se dar prosseguimento ao processo, nos termos do § 3º do art. 12 da Lei nº 8.443/92.
8.	Ao deixar de apresentar qualquer elemento com eficácia para elidir as irregularidades a ele imputadas, o sr. Danilo Jorge Trinta Abreu deixou que persistisse a situação já antes configurada, atinente à ausência de comprovação do bom e regular emprego dos recursos que lhe haviam sido confiados, no exercício de 1999, por conta do Convênio 60112/1999.
9.	Tendo em vista o quadro e também não vislumbrando indícios de boa-fé do citado, alinho-me às conclusões da unidade instrutiva, cujas análises incorporo às minhas razões de decidir, e entendo presentes os requisitos para que estas contas sejam julgadas irregulares e em débito o responsável, devendo, ainda, remeter-se cópia da documentação pertinente ao Ministério Público da União, por intermédio da Procuradoria da República no Estado do Maranhão, para o ajuizamento das ações que entender cabíveis. 
10.	A pretensão de aplicar a multa do art. 57 da Lei 8.443/1992 resta prejudicada, no caso, em razão da configuração da prescrição da pretensão punitiva por parte deste Tribunal, de acordo com o Acórdão 1441/2016-TCU-Plenário, posto que os recursos discutidos nesta TCE foram transferidos no exercício de 1999, enquanto o despacho que ordenou a citação do responsável somente veio a ser prolatado em 17/7/2018 (peça 38) .
11.	Em pequenas divergências, deixo de acompanhar as propostas de autorizar-se, desde já, o parcelamento das dívidas, em função de entender tratar-se de providência que somente deve ser adotada mediante solicitação do responsável. Defendo, ainda, que o julgamento pela irregularidade das contas também tenha por fundamento a alínea b do inc. III do art. 16 da Lei 8.443/1992.
	Ante o exposto, manifesto-me por que o Tribunal aprove o Acórdão que ora submeto à deliberação deste Colegiado.
TCU, Sala das Sessões Ministro Luciano Brandão Alves de Souza, em 13 de outubro de 2020.
AUGUSTO SHERMAN CAVALCANTI 
Relator